臺灣臺北地方法院刑事裁定
111年度聲判字第1號
聲  請  人
即  告訴人  張宸嘉
代  理  人  張仁興律師
被      告  黃苡峻




            鄧湘齡

                    住○○市○○區○○○路0段000巷00號0                        樓
上列聲請人即告訴人因告訴被告誣告案件，不服臺灣高等檢察署
檢察長110年12月10日110年度上聲議字第9654號駁回聲請再議之
處分（原不起訴處分案號：臺灣臺北地方檢察署110年度偵字第2
3613號），聲請交付審判，本院裁定如下：
    主  文
聲請駁回。
    理  由
一、聲請意旨如附件「刑事交付審判聲請狀」所載。
二、按告訴人不服上級法院檢察署檢察長或檢察總長認再議為無
    理由而駁回之處分者，得於接受處分書後10日內委任律師提
    出理由狀，向該管第一審法院聲請交付審判；法院認為交付
    審判之聲請不合法或無理由者，應駁回之，刑事訴訟法第25
    8條之1、第258條之3第2項前段，分別定有明文。查本件聲
    請人即告訴人張宸嘉前以被告黃苡峻、鄧湘齡涉犯誣告罪，
    訴請臺灣臺北地方檢察署（下稱臺北地檢署）檢察官偵辦，
    經檢察官偵查結果，認被告犯罪嫌疑不足，於民國110年10
    月30日以110年度偵字第23613號為不起訴處分，聲請人聲請
    再議，經臺灣高等檢察署（下稱高檢署）檢察長於110年12
    月10日以110年度上聲議字第9654號處分書認再議之聲請為
    無理由而駁回，聲請人於110年12月21日收受該處分書後10
    日內之110年12月29日委任律師向本院聲請交付審判，有上
    開不起訴處分書、再議駁回處分書、送達證書及本院卷附刑
    事交付審判聲請狀在卷可憑，是本件聲請交付審判之聲請並
    未逾越法定期間，合先敘明。
三、聲請人原告訴意旨略以：被告黃苡峻、鄧湘齡與聲請人均為
    昇鴻建設股份有限公司（下稱：昇鴻公司）之股東，被告二
    人則曾為昇鴻公司之前任董事長。被告二人因不滿聲請人要
    求查閱昇鴻公司之帳冊，遂共同基於誣告之犯意聯絡，於10
    4年7至9月間，支付報酬委託案外人黃國津製造假槍擊案，
    捏造該槍擊案係聲請人指使黃國津自導自演以誣告被告黃苡
    峻，被告黃苡峻進而對聲請人提起誣告之告訴，該案經臺灣
    基隆地方法院檢察署（現已更名為臺灣基隆地方檢察署，下
    稱基隆地檢署）以106年度偵字第1283、1284號為不起訴處
    分，被告黃苡峻不服，迭聲請再議及交付審判，然均遭駁回
    。因認被告二人涉有刑法第169條第1項之誣告罪嫌等語。
四、按犯罪事實應依證據認定之，無證據不得認定犯罪事實；不
    能證明被告犯罪者，應諭知無罪之判決，刑事訴訟法第154
    條第2項、第301條第1項分別定有明文。又認定不利於被告
    之事實，須依積極證據，苟積極證據不足為不利於被告事實
    之認定時，即應為有利於被告之認定，更不必有何有利證據
    ；聲請人之告訴，係以使被告受刑事訴追為目的，是其陳述
    是否與事實相符，仍應調查其他證據以資審認，最高法院30
    年上字第816號及52年台上字第1300號分別著有判例要旨可
    資參照。次按刑事訴訟法第258條之1規定告訴人得向法院聲
    請交付審判，核其立法意旨，係法律對於檢察官不起訴或緩
    起訴裁量權制衡之外部監督機制，此時，法院之職責僅在就
    檢察官所為不起訴或緩起訴之處分是否正確加以審查，藉以
    防止檢察機關濫權。依此立法精神，同法第258條之3第3 項
    規定：「法院就交付審判之聲請為裁定前，得為必要之調查
    。」其所謂「得為必要之調查」，係指調查證據之範圍應以
    偵查中曾顯現者為限，不可就新提出之證據再為調查，亦不
    可蒐集偵查卷宗以外之證據，否則將與刑事訴訟法第260條
    之再行起訴規定混淆不清，亦將使法院兼任檢察官之角色而
    有回復「糾問制度」之虞。又法院於審查交付審判之聲請有
    無理由時，除不起訴處分書所載理由違背經驗法則、論理法
    則或其他證據法則者外，不宜率予交付審判（法院辦理刑事
    訴訟案件應行注意事項第134項參照）。所謂告訴人所指摘
    不利被告之事證，未經檢察機關詳為調查，係指告訴人所提
    出請求調查之證據，檢察官未予調查，且若經調查，即足以
    動搖原偵查檢察官事實之認定及處分之決定，倘調查結果，
    尚不足以動搖原事實之認定及處分之決定者，仍不能率予交
    付審判。是本院就本案所應審查者，即在於不起訴處分書所
    載理由是否有違背經驗法則、論理法則或其他證據法則之情
    事，或是否有告訴人請求調查足資動搖原偵查檢察官事實認
    定及處分決定之證據，而未經檢察機關詳為調查者。況法院
    為交付審判之裁定時，視為案件已提起公訴，案件即進入審
    判程序，是法院裁定交付審判之前提，必須偵查卷內所存證
    據已符合刑事訴訟法第251條第1項規定「足認被告有犯罪嫌
    疑」，檢察官應提起公訴之情形，即該案件已經跨越起訴門
    檻，始應為交付審判之裁定。倘該案件須另行蒐證偵查，始
    能判斷應否交付審判者，因交付審判審查制度，並無如同再
    議制度，得為發回原檢察官續行偵查之設計，法院仍應依同
    法第258條之3第2項前段規定，以聲請無理由裁定駁回。
五、本院之判斷：
　㈠被告黃苡峻有於105年5月17日以刑事告訴狀對聲請人提出刑
    法第171條第1項未指定犯人之誣告告訴，嗣經基隆地檢署檢
    察官於106年12月27日以106年度偵字第1283、1284號為不起
    訴處分，經被告黃苡峻聲請再議，臺灣高等法院檢察署（現
    已更名為臺灣高等檢察署，下稱高檢署)檢察長亦以107年度
    上聲議字第1281號處分駁回其再議之聲請，被告黃苡峻復聲
    請交付審判，並經臺灣基隆地方法院以107年度聲判字第3號
    駁回其聲請確定等情，經核閱卷宗無誤，首堪認定為真實。
　㈡按誣告罪之成立，以告訴人所述被訴人之事實必須出於虛構
    為要件，若有出於誤會或懷疑有此事實而為申告，以致不能
    證明其所述事實為真實，縱被訴人不負刑責，而告訴人本缺
    乏誣告之犯意，亦難成立誣告罪。申言之，誣告罪之成立，
    除須告訴人有虛構事實外，另其主觀上須對其係虛構事實有
    所認識，並進而決意行之，始具誣告之犯意。
　㈢聲請人認被告二人涉犯誣告罪嫌，無非係以案外人黃國津曾
    在基隆地檢署105年度他字第584號槍砲案件中，於105年7月
    21日以刑事陳報狀內所附之手寫自白書，並於基隆地檢署檢
    察官於偵辦105年度他字第498號之槍砲件中陳稱伊與被告二
    人有合謀自導自演槍擊案，為主要論據。然查，案外人黃國
    津在與聲請人所共同犯案之臺灣高等法院110年度上訴字第1
    65號偽造文書等案中，其於該案原審（即本院108年度訴字
    第689號）審理過程中表示：「我可以很清楚說明，我在警
    詢及偵查階段，當時的律師費是張宸嘉出的，律師來的時候
    ，我請律師轉告張宸嘉說這案子我扛了，但張宸嘉要負責答
    應我要照顧我家人的事，結果後來並沒有，我另案犯槍砲案
    件，到二、三審的律師費用都是我家人自己去籌錢的，張宸
    嘉拍拍屁股就走，我幹嘛扛這件事，我就把真實的事情講出
    來，我是講槍砲案件如果我進去，張宸嘉要每月固定給我女
    友多少錢，要照顧她，但事情到後面，他就翻臉不認人，那
    我為什麼要扛這件事，當時講的跟今天作證講的不一樣，是
    因為有照顧家人的約定，案子我就扛了，所以在警詢時，我
    要把這整件事扛起來，所以警察問我什麼我都回答是我做的
    ，但實際上以前講的不實在，我今天講的才實在；我從來沒
    有在任何一個案件上說被告張宸嘉是指使我做的，我都說是
    我自己做的，我在另案所犯槍砲案件裡，還有被判一條誣告
    ，是因為當時我說我有拿黃苡峻、鄧湘齡二人的錢，意思是
    要把那時候自導自演槍擊案的事情引到他們身上去，所以那
    時候我才被判誣告罪有期徒刑1年，我的另案槍砲案件，在
    偵查、警詢的律師費共10萬元，是被告張宸嘉出的，是張宸
    嘉拿給我，請我轉給律師。」等語，有臺灣高等法院110年
    度上訴字第165號判決書在卷可佐(見偵字第23613號卷第53
    頁)，足見案外人黃國津上開自白書及於基隆地檢署105年度
    他字第498號案件中陳稱係被告二人教唆其自導自演槍擊案
    件一節，並不足憑信，已難認客觀上被告黃苡峻有虛構事實
    提告之情事。
　㈣又被告黃苡峻對聲請人提出刑法第171條第1項之未指定犯人
    誣告罪及槍砲彈藥刀械管制條例第8條第4項之未經許可持有
    可發射子彈具有殺傷力之改造槍枝罪嫌時，係因認聲請人以
    「辣快羅密歐」之筆名，於168周報專欄投稿稱：曾收受內
    容為「不要與168周報為伍，否則出門可能被流彈打到。」
    之恐嚇信，並於上開自導自演槍擊案發生後，再於該周報專
    欄撰文稱：「政二代開槍追殺我，卻殺錯人。繼續揭發醜聞
    ，我們團隊拼了！」、「政二代們雇用殺手追殺我，多次放
    話我都聽說了。這次遭槍擊的車主張宸嘉，負責與農委會漁
    業署接洽，順利取得碧沙遊艇港的OT案，也被政二代懷疑是
    爆料人，槍手是存心將他滅口，所以連開4槍，沒想到找錯
    對象，我依然安好。」等語，故認上開案外人黃國津所自導
    自演之槍擊案與聲請人有關(見他字第2671號卷第56至58頁)
    。經核閱卷附聲請人提出之168周報專欄文章，確可見筆名
    「辣快羅密歐」之人於104年11月4日上開自導自演槍擊案發
    生前，於專欄內撰寫上開「不要與168周報為伍，否則出門
    可能被流彈打到。」等文字(同上卷第62頁)；並於上開槍擊
    案發生後，於專欄內撰寫上開「政二代開槍追殺我，卻殺錯
    人。繼續揭發醜聞，我們團隊拼了！」、「政二代們雇用殺
    手追殺我，多次放話我都聽說了。這次遭槍擊的車主張宸嘉
    ，負責與農委會漁業署接洽，順利取得碧沙遊艇港的OT案，
    也被政二代懷疑是爆料人，槍手是存心將他滅口，所以連開
    4槍，沒想到找錯對象，我依然安好。」等文字(同上卷第67
    頁)；且從該專欄文章內「追殺我」、「沒想到找錯對象，
    我依然安好」等語，再佐以遭槍擊之車輛是聲請人所有之BM
    W一情(同上卷頁)，足徵筆名「辣快羅密歐」之人有極高之
    可能性為聲請人，故被告黃苡峻認聲請人與上開自導自演槍
    擊案相關，其推論尚無不合常理之處，縱有誤解，亦難認其
    主觀上有虛構事實，欲入聲請人於罪之誣告犯意甚明。是被
    告黃苡峻既不該當誣告罪之主、客觀構成要件，即無從以誣
    告罪相繩；而被告鄧湘齡亦無從與被告黃苡峻論以誣告罪之
    共同正犯。
　㈤至聲請交付審判意旨稱於偵查中未與聲請人到場與被告二人
    對質之權利，致聲請人無從即時反駁、澄清被告答辯內容之
    機會，故偵查程序顯有瑕疵云云。惟被告之訊問本無應由聲
    請人到場對質之明文，是實難認有聲請人所指偵查程序之違
    法。
　㈥另關於黃國津收受顏召智匯款金流紀錄、黃國津與被告鄧湘
    齡間之LINE對話紀錄，尚不足以據以認定被告二人有誣告之
    犯行；對此，高檢署檢察長處分書亦已說明理由甚詳，予以
    援引，附此敘明。
六、綜上所述，原不起訴處分書及駁回再議處分書依偵查中曾顯
    現之證據為調查，並敘明所憑證據及判斷理由，認無證據證
    明被告二人涉有聲請人所指訴之誣告犯行，且上開處分所載
    證據取捨及事實認定之理由，均無違背經驗法則或論理法則
    之情事，是檢察官及高檢署檢察長以被告二人犯罪嫌疑不足
    ，予以不起訴處分及駁回再議之聲請，並無不當。聲請人指
    摘駁回再議之處分不當，聲請交付審判，為無理由，應予駁
    回。
七、依刑事訴訟法第258條之3第2項前段，裁定如主文。
中　　華　　民　　國　　111 　年　　7 　　月　　26　　日
　　　　　　　　　刑事第九庭  審判長法　官  黃怡菁　
　　　　　　　　　　　　　　　　    法　官  商啟泰
                                    法  官　蔡宗儒
上正本證明與原本無異。
本裁定不得抗告。
                                    書記官  劉郅享
中　　華　　民　　國　　111 　年　　7 　　月　　27　　日